臺灣臺北地方法院民事裁定　　　　　　　96年度簡抗字第18號
抗　告　人　子○○
　　　　　　己○○即林茂己、.
　　　　　　　　　　　　號4樓.
　　　　　　丙○○即林茂己、.
　　　　　　辛○○即林茂己、.
　　　　　　　　　　　上列三人.
　　　　　　　　　　　住臺北市.
　　　　　　卯○○　　住臺北市.
　　　　　　壬○○　　住臺北市.
　　　　　　癸○○　　住臺北市.
　　　　　　甲○○　　住臺北市.
　　　　　　寅○　　　住臺北市.
　　　　　　庚○○　　住同上
　　　　　　乙○○　　住同上
　　　　　　戊○○　　住臺北縣.
　　　　　　丁○○　　住臺北市.
　　　　　　辰○○　　住臺北市.
　　　　　　巳○○　　住臺北市.
　　　　　　午○○　　住臺北縣.
　　　　　　未○　　　住臺北市.
　　　　　　申○○　　住臺北縣.
相　對　人　丑○○　　住臺北縣.
代　理　人　陳國雄律師
當事人間請求分割共有物事件，抗告人對於中華民國96年1月23
日本院臺北簡易庭95年度北簡字第11767號裁定提起抗告，本院
裁定如下：
    主  文
原裁定廢棄。
本件訴訟標的價額核定為新臺幣壹佰伍拾肆萬陸仟貳佰拾壹元
。
抗告費用由相對人負擔。
    理  由
一、本件係關於請求分割共有物之事件，其訴訟標的對於共有人
    全體必須合一確定，雖僅由抗告人子○○、己○○、丙○○
    、辛○○提起抗告，然依民事訴訟法第56條第1款之規定，
    其效力及於其他同造之卯○○、壬○○、癸○○、甲○○、
    寅○、庚○○、乙○○、戊○○、丁○○、辰○○、巳○○
    、午○○、未○、申○○等人，爰將之併列為抗告人，合先
    敘明。
二、按訴訟標的之價額，由法院核定；核定訴訟標的之價額，以
    起訴時之交易價額為準，無交易價額者，以原告就訴訟標的
    所有之利益為準；法院因核定訴訟標的之價額，得依職權調
    查證據，民事訴訟法第77條之1第1項至第3項定有明文。次
    按分割共有物涉訟，以原告因分割所受利益之價額為準，同
    法第77條之11亦定有明文。
三、抗告意旨略以：相對人丑○○係請求變賣系爭坐落臺北市○○區○○段3小段127地號土地 (下稱系爭土地)，本件訴訟
    標的之價額，即應以系爭土地市場實際成交之價額為據，不
    得以公告現值計算之。系爭土地之週邊土地，於95年間曾有
    高達每坪新臺幣（下同）410萬元之成交紀錄；又系爭土地
    為畸零地，因物以稀為貴，則系爭土地真正實際成交之單價
    自遠甚於前述每坪410萬元之價格，縱未逾越，至少有依臺
    北市政府民國78年8月19日北市建字第6575號函規定之適用
    ，應以公告現值之三倍，核定系爭土地之價額。退步言之，
    如認訴訟標的價額不能核定，應依民事訴訟法第77條之12規
    定，以第466條所訂不得上訴第三審之最高利益加1/10計算
    ，核定訴訟標的價額等語。
四、相對人陳述意見略以：本件訴訟標的價額，應以系爭土地之
    公告現值計算，為客觀正確法律依據云云。
五、經查，相對人於原審起訴請求抗告人己○○、丙○○、辛○○應就系爭土地辦理繼承登記，並請求將兩造所有共有之系
    爭土地予以變價分割，將價金分配予各共有人，就該二聲明
    觀之，固為訴之客觀合併，但就其目的觀之，其目的僅在變
    賣系爭土地，取得對價，故應以其變賣系爭土地所可獲得之
    利益，核定本件之訴訟標的價額。次查，公告現值即公告土
    地現值，不得低於一般正常交易價值之一定比例；該一定比
    例，由中央主管機關會同財政部與直轄市、縣（市）政府會
    商後定之，但應逐年接近一般正常交易價格，平均地權條例
    第40條第4項、第5項定有明文，可知公告現值在正常交易下
    ，通常低於市價，在經濟發達之地區或土地價格上揚時尤然
    ，除在無其他憑據之情況下，可供核定訟爭土地之交易價額
    參酌之依據外，按諸民事訴訟法第77條之1第2項應以起訴時
    之「交易價額」核定訴訟標的價額之規定，自難以公告現值
    核定訴訟標的價額，本件系爭土地坐落臺北市中山區，屬經
    濟繁榮地區，自有鄰近之土地交易價格，堪可比擬，且近年
    土地價格亦逐漸上揚，相對人主張應以系爭土地之公告現值
    ，核定本件訴訟標的之價額，並非可採，至相對人所舉其他
    實務上案例之認定，因個案情況不同，本院自不受該等實務
    見解之拘束。再查，抗告人雖主張系爭土地，每坪有410萬
    元之價值，且為畸零地，其價值當屬更可高，縱屬不然，亦
    應臺北市政府規定以公告現值之三倍計算土地之價額云云，
    固據其提出土地週邊狀況圖、95年6月16日經濟日報簡報、
    臺北市政府78年8月19日北市建字第6575號函為證。然查，
    系爭土地之週邊之狀況，雖為決定系爭土地價值因素之一，
    但果否因之有每坪之410萬元或更高之價格，並非無疑，而
    經濟日報之報導是否屬實，抗告人亦未舉證以實其說，已難
    採信，況決定土地之價格因素多端，相鄰之土地，其價格亦
    有不一，再就畸零地之價值，常伴隨毗鄰土地之利用，而定
    其價格，均難以之認定系爭土地之交易價格，又臺北市政府
    上開函文為臺北市政府為解決建築基地合併之處理原則，且
    為78年間所頒定，亦難以之認定系爭土地之交易價額。又查
    ，本院依抗告人聲請送請中華徵信不動產估價師聯合事務所
    鑑定系爭土地於相對人起訴時即95年1月間之交易價額為何
    ，因本件為共有人變價分割之訴，其目的在土地價值之合併
    利用，經該事務所估價師以比較法、成本法之土地開發分析
    方法進行評估，並為限定價格之鑑定後，系爭土地於95年1
    月間之價值為27,832,160元，有該事務所之不動產時值鑑價
    報告在卷可查，該價格應為相對人於本訴訟可獲得之最大利
    益，自應以該價額，核定本件之訴訟標的價額，又相對人就
    系爭土地之應有部分為10/180，有土地登記簿登記在卷可查
    ，按諸民事訴法第77條之11之規定，本件訴訟標的價額即相
    對人因分割所受利益之價額為1,546,231元 (計算式為：27,
    832,160元X10/180 =1,546,231元，小數點以下四捨五入)。
    原審逕以系爭土地之公告現值，計算本件訴訟標的之價額，
    顯有未當，抗告意旨以此指摘，請求廢棄原裁定，為有理由
    ，爰由本院廢棄，並裁定本件訴訟標的價額如主文第2項所
    示。至於抗告狀意旨另稱相對人無權請求林茂己及林戊辰之
    繼承人辦理繼承登記、本件我國法院無管轄權及抗告人己○○、丙○○、辛○○等人為公同共有關係，無法各取得應有
    部分云云，為原審於本件訴訟所應審理之事項，非本件抗告
    程序所得處理，併予敘明。
六、據上論結，本件抗告為有理由，依民事訴訟法第436條之1第
    3項、第495條之1第1項、450條、第95條、第78條，裁定如
    主文。
中　　華　　民　　國　　96　　年　　10　　月　　23　　日
                  民事第四庭審判長法  官  劉坤典
                                  法  官  吳定亞
                                  法  官  余明賢
以上正本證明與原本無異
如不服本裁定，僅得於收受本裁定正本送達後10日內，以適用法
規顯有錯誤為理由，向本院提出再抗告狀（須附繕本一份及繳納
再抗告裁判費新台幣壹仟元），經本院許可後始可再抗告。
中　　華　　民　　國　　96　　年　　10　　月　　23　　日
                            書記官  陳素卿
